【裁判字號】    89,上易,2694
【裁判日期】    890608
【裁判案由】    毒品危害防制條例
【裁判全文】
台灣高等法院刑事判決                          八十九年度上易字第二六九四號
    上  訴  人  臺灣新竹地方法院檢察署檢察官
    被      告  甲○○
右上訴人，因被告違反毒品危害防制條例案件，不服台灣新竹地方法院八十九年度易
字第五四三號，中華民國八十九年六月八日第一審判決（起訴案號：台灣新竹地方法
院檢察署八十九年度毒偵字第一０四二號），提起上訴，本院判決如左：
        主  文
原判決撤銷，發回臺灣新竹地方法院。
        理  由
一、公訴意旨略以：被告甲○○前因施用第二級毒品，經送觀察勒戒後，無繼續施用
    之傾向，於八十七年十一月十三日為臺灣新竹地方法院檢察署（以下簡稱新竹地
    檢署）檢察官為不起訴處分確定（八十七年偵緝字第二二四號、八十七年度偵字
    第七四三七號）。於前開不起訴處分後，又施用第二級毒品安非他命，經送觀察
    勒戒後，有繼續施用傾向，為原審法院裁定送戒治所強制戒治（八十八年毒聲字
    第一一四五號裁定）。其施用毒品之犯行，並經檢察官聲請簡易處刑，為原審法
    院以簡易判決判處有期徒刑六月確定（八十八年度竹簡字第三七九號判決）。經
    戒治滿三月，無繼續戒治之必要，為原審法院於八十八年十一月二十九日裁定停
    止戒治，所餘戒治期間交付保護管束（八十八年度毒聲字第二四○五號裁定）。
    惟被告於保護管束期間內，又另行起意，連續自八十九年一月二十九日至同年四
    月五日止，在新竹市○○街一六一巷二弄十號住處施用第二級安非他命，而於八
    十九年四月六日為警查獲，因認被告涉有違反毒品危害防制條例第十條第二項之
    罪。
二、原判決略以：毒品危害防制條例第二十條之規定，應係在行為人施用毒品經觀察
    、勒戒後，無繼續施用毒品傾向，經不起訴處分後，五年內再犯，且經觀察、勒
    戒後認有繼續施用毒品傾向，或三犯以上者，始能就其施用行為再為起訴。本件
    被告於不起訴處分後，五年內再犯，且經觀察、勒戒後有繼續施用毒品傾向之施
    用行為，業經新竹地檢署檢察官聲請簡易判決處刑，而由原審法院以八十八年度
    竹簡字第三七九號判決判處有期徒刑陸月確定在案，已如前述。公訴人起訴之本
    件犯行又非該條例所規定之三犯以上情形，且依毒品危害防制條例第二十條第四
    項之規定，被告於強制戒治期間，若有違反保護管束情節重大者，僅規定得撤銷
    保護管束，仍應予強制戒治，並未規定就其停止戒治期間之施用行為再為起訴，
    是本件被告於停止戒治付保護管束期間施用第二級毒品安非他命之行為，自不得
    再為起訴。另就毒品危害防制條例之立法目的觀之，其係為防制毒品危害，維護
    國民身心健康，而制定該條例者，即毒品危害防制條例之訂定，係為維護施用毒
    品行為人之身心健康，故有似病患治療之觀察、勒戒、強制戒治之規定，僅在該
    條例特別規定之有限情形下，始有起訴其施用毒品行為之必要。本件公訴人就毒
    品危害防制條例所未規定之情形逕行起訴，即屬不得起訴而起訴，起訴之程序違
    背規定，自應依刑事訴訟法第三百零三條第一款之規定，諭知不受理之判決。
三、檢察官上訴理由稱：毒品危害防制條例對於二犯施用毒品者，於保護管束期間再
    施用毒品犯行是否應予起訴處罰，並未詳加規範，自應依刑法之規範處理。被告
    本件施用毒品犯行，顯係前二犯施用毒品經台灣高等法院判處有期徒刑十月確定
    後再犯，與之即無連續犯之裁判上一罪之關係，自應另行起訴，況依該條例第二
    十四條規定，僅係於檢察官認無執行刑之必要者，得聲請法院免其刑之執行，並
    非一經強制戒治之執行期滿，即必為免其刑之執行，從而本件情形下之施用毒品
    犯行，仍有起訴必要，原審判決適用法律，尚有未洽，自難認為原判決妥適，請
    撤銷原判決，另為適當之判決。
四、如上所述，被告係二犯施用第二級毒品，經強制戒治滿三月，認無繼續戒治之必
    要，為原審法院裁定停止戒治，所餘戒治期間交付保護管束，而被告於保護管束
    期間內，又自八十九年一月二十九日至同年四月五日止，在新竹市○○街一六一
    巷二弄十號住處施用第二級安非他命。按被告二犯施用毒品犯行於強制戒治滿三
    個月，認無繼續施用毒品傾向釋放後又施用毒品之行為，顯係另行起意為之，與
    觀察勒戒前施用毒品行為並無連續犯關係，且在保護管束期間內，並非阻卻犯罪
    之事由，是原判決以「被告以保護管束期間，再施用毒品行為，僅屬違反保護管
    束應遵守事項情節重大，構成撤銷其停止戒治之原因，尚難認係三犯毒品危害防
    制條例第十條第二項之罪」，不為實體上判決，遽以檢察官起訴程序違背規定，
    而諭知不受理之判決，尚有誤會，檢察官上訴意旨，執此指摘原判決不當，請求
    撤銷改判，為有理由，自應由本院將原判決撤銷，發回原審法院更為合法判決，
    並不經言詞辯論為之。
據上論斷，應依刑事訴訟法第三百六十九條第一項後段、第三百七十二條，判決如主
文。
中    華    民    國      八十九    年      十一      月      十三      日
                              臺灣高等法院刑事第二十四庭
                                  審判長法  官  陳  貽  男
                                        法  官  李  世  貴
                                        法  官  陳  憲  裕
右正本證明與原本無異。
不得上訴。
                                        書記官  劉  育  妃
中    華    民    國    八十九    年      十一      月      十四        日


司法院資訊處製作；財團法人民間司法改革基金會備份。
